最高法院刑事判決　　　　　　　　　　　　　　　八十七年度台上字第一六一四號
　　上　訴　人　甲○○
右上訴人因妨害自由案件，不服台灣高等法院台南分院中華民國八十六年十二月二十
四日第二審判決（八十六年度上訴字第一四○八號，起訴案號：台灣嘉義地方法院檢
察署八十五年度偵字第六五一三號），提起上訴，本院判決如左：
    主  文
上訴駁回。
    理  由
按刑事訴訟法第三百七十七條規定，上訴於第三審法院，非以判決違背法令為理由，
不得為之。是提起第三審上訴，應以原判決違背法令為理由，係屬法定要件。如果上
訴理由狀並未依據卷內訴訟資料，具體指摘原判決不適用何種法則或如何適用不當，
或所指摘原判決違法情事，顯與法律規定得為第三審上訴理由之違法情形，不相適合
時，均應認其上訴為違背法律上之程式，予以駁回。本件上訴人甲○○上訴意旨略稱
：上訴人與告訴人林信祈、陳勝利均不相識，未曾往來，更無債權債務關係存在，上
訴人經營之釣具店並非二十四小時營業，民國八十五年九月一日上午三時許，當朋友
在店內閒聊離開後，上訴人準備關門時，告訴人等二人突然闖進，上訴人始急忙上二
樓欲打電話報警，林信祈欲緊跟上樓阻撓，隨相互扭打，電話線亦遭拉斷，陳勝利押
上訴人之前妻陳美玲上樓，上訴人旋給予救援，但陳勝利由樓梯摔落樓下後即逃出店
外，上訴人一方面叫陳美玲關上鐵門，一方面追趕陳勝利，因體力不支始作罷，原判
決竟採信林信祈、陳勝利二人片面有瑕疵之詞，未調查上訴人之辯解是否真實，判處
上訴人妨害自由罪刑，自屬違背證據法則云云，惟查：原判決維持第一審法院所認定
上訴人於八十五年九月一日上午三時許，在其嘉義市○○路一三八號開設之釣具店內
，因與林信祈債務上糾紛，乃夥同其妻陳美玲及不詳姓名年籍之三名成年男子，共同
基於犯意聯絡，利用林信祈、陳勝利進入該店內欲收取帳款之際，由陳美玲拉下釣具
店之鐵門，以此剝奪林信祈、陳勝利之行動自由，並由上訴人與該三名不詳姓名之成
年男子毆傷林信祈、陳勝利。並引用其事實及採用之證據、述之理由。復說明：「
告訴人林信祈、陳勝利二人於進入被告甲○○前開釣具店內，即為人將大門關上，並
由被告與另三名不詳姓名年籍成年之男子（被告否認，而告訴人不認識，其年籍無從
查詢），分持類似魚槍或棍棒或以拳腳毆打告訴人二人之事實，迭據告訴人林信祈、
陳勝利於警訊、偵查及原審與本院審理時指訴甚詳。並有嘉義市新陽醫院診斷證明書
二紙、陳仁德醫院診斷證明書影本一紙及醫院病歷資料附卷足憑。」，「參以證人即
本件承辦警員陳憲木於偵查中證稱：『我到現場時林信祈意識模糊，口中說求救，後
來即昏倒了，當時我問甲○○的妻子，她說有人來要債七萬多元，當時甲○○額頭上
有血跡，到了上午五、六時請甲○○到派出所作筆錄，他額頭上卻沒有傷口，也沒有
血跡，第一次作筆錄時問了三、四小時，但他說頭昏不肯簽名，我請他晚上再帶驗傷
單來，但晚上他還是沒帶驗傷單來』等語（見偵查卷第五十二頁最後一行起至五十三
頁止），及證人即警員蕭宗吾證稱：『我接辦後請甲○○帶陳美玲來作筆錄，但他說
問他就好了，甲○○問筆錄時一會說有受傷，一會又說沒有，他說店內有監視錄影帶
，但卻不肯提出給我』等語（見偵查卷第五十三頁反面第一行起）。」乃認定上訴人
有犯刑法第三百零二條第一項、第二百七十七條第一項之牽連犯，應從一重之妨害自
由罪處斷，已詳其所憑之證據及認定之理由，此項認定事實取捨證據之事項，係事
實審法院之職權，上訴意旨對原判決採證認事之職權行使，究有如何違背證據法則未
據具體表明，泛詞指摘，自非適法之第三審上訴理由。又電話00－0000000
、00－0000000、00－0000000於八十五年九月一日當天之通話紀
錄，已逾保存期限，故電信機關無法提供資料，業經原審向中華電信股份有限公司台
灣南區電信分公司嘉義營業處函查據覆，已無法查出通信之內容，此外上訴人於原審
並未聲請欲調查何項證據，亦不容上訴人於上訴第三審法院時任指有應於審判期日調
查之證據未予調查之情事存在。其上訴違背法律上之程式，應予駁回。本院為法律審
，上訴提出漁槍查驗證影本等件，無從審酌。
據上論結，應依刑事訴訟法第三百九十五條前段，判決如主文。
中      華      民      國    八十七    年      五      月      八      日
                              最高法院刑事第二庭
                                  審判長法官  施  文  仁
                                        法官  陳  炳  煌
                                        法官  張  淳  淙
                                        法官  洪  文  章
                                        法官  林  錦  芳
      右正本證明與原本無異
                                              書  記  官
中      華      民      國    八十七    年      五      月     十三     日
